---
title: "R Práctica Final"
author: "Javier Llorente"
date: "Octubre de 2017"
output: 
  pdf_document: 
    number_sections: yes
    toc: yes
---




El paquete `nycflights13`, disponible en CRAN, contiene datos sobre 336.776 vuelos
que despegaron de alguno de los tres aeropuertos que dan servicio a la ciudad
de Nueva York (EE.UU.) en 2013, procedentes del [Bureau of Transport Statistics](http://www.transtats.bts.gov/DatabaseInfo.asp?DB_ID=120&Link=0):
  
  * Aeropuerto Internacional Libertad de Newark (EWR).
* Aeropuerto Internacional John. F. Kennedy (JFK).
* Aeropuerto Internacional de La Guardia (LGA).

El conjunto principal de datos sobre los vuelos está disponible en el `data.frame`
`flights`, dentro de este paquete. Adicionalmente, su autor (Hadley Wickham) también ha 
incluido datos sobre los propios aeropuertos, condiciones meteorológicas, etc. Para más
detalles, ver archivo de descripción del paquete con el comando `?nycflights13`.

## Preparación del ejercicio
Durante el ejercicio, se utilizarán las bibliotecas `ggplot2` y `dplyr`, ya introducidas
en clase.

**Nota importante 1: Se recomienda revisar y practicar con los ejemplos del 
[documento de introducción a
  `dplyr`](https://cran.rstudio.com/web/packages/dplyr/vignettes/introduction.html) 
antes de realizar este ejercicio**, así como los ejemplos incluidos en el seminario de 
H. Wickham sobre "Tidy Data", enlazado en la sección referencias del Tema 2 en Aula Virtual.

**Nota importante 2: intente utilizar el operador %>% (*forward pipe*) para el código de resolución
de todos los ejercicios**.


```{r}
# Importamos bibliotecas y datos
library(ggplot2)
library(dplyr)
library(nycflights13)
```

## Ejercicio 1 (*30 puntos*)

Utiliza las funciones incluidas en el paquete `dplyr`, para responder a las siguientes preguntas:
a) ¿Cuantos vuelos se realizan en total cada mes?

```{r}
df=nycflights13::flights 
select(df,origin)
df %>%
  group_by(month) %>%
  summarise(count=n())
``` 

b) ¿Qué aeropuerto acumula el mayor número de salidas de vuelos en todo el año?

```{r}
df1=nycflights13::airports
df %>%
  group_by(origin)%>%
  summarise(count=n())%>%
  filter(dense_rank(desc(count))<=1) %>%
  left_join(df1, by=c("origin"="faa"))
```    
      
c) ¿Qué compañía acumula el mayor número de salida de vuelos en los meses de verano (jun-sep.)?
```{r}
df1=nycflights13::airlines
df %>%
  filter(month %in% c(6,7,8))%>%
  group_by(carrier)%>%
  summarise(count=n())%>%
  filter(dense_rank(desc(count))<=1)%>%
  left_join(df1, by="carrier")
```

d) ¿Qué compañia acumula más tiempo de vuelo en todo el año?

```{r}
df1=nycflights13::airlines
df %>%
  group_by(carrier)%>%
  summarise(suma=sum(air_time,na.rm=TRUE))%>%
  filter(dense_rank(desc(suma))<=1)%>%
  left_join(df1, by="carrier")
```

e) ¿Qué compañía registra los mayores retrasos de salida de sus vuelos?

```{r}
df1=nycflights13::airlines
df %>%
  filter(arr_delay>0)%>%
  group_by(carrier)%>%
  summarise(suma=sum(arr_delay))%>%
  filter(dense_rank(desc(suma))<=1)%>%
  left_join(df1, by="carrier")
```
¿Tienen los retrasos alguna correlación con la duración de los vuelos?
```{r}

```
## Ejercicio 2 (*30 puntos*)

La siguiente figura, tomada de la [introducción a dplyr](https://cran.rstudio.com/web/packages/dplyr/vignettes/introduction.html), muestra
un gráfico en `ggplot2` de la relación entre distancia de los vuelos y retraso experimentado
para todos los aeropuertos de NYC.
```{r}
df2=nycflights13::flights 
by_tailnum <- group_by(nycflights13::flights, tailnum)
delay <- summarise(by_tailnum,
                   count = n(),
                   dist = mean(distance, na.rm = TRUE),
                   delay = mean(arr_delay, na.rm = TRUE))
delay <- filter(delay, count > 20, dist < 2000)
# Interestingly, the average delay is only slightly related to the
# average distance flown by a plane.
ggplot(delay, aes(dist, delay)) +
  geom_point(aes(size = count), alpha = 1/2) +
  labs(x="Distancia (millas)", y="Retraso (mins.)") +
  geom_smooth(method = 'gam') +
  scale_size_area() +
  ggtitle("Relación entre distancia y retrasos en los vuelos") +
  scale_radius(name="Núm. vuelos")
```

A la vista del resultado, parece que exista una cierta correlación negativa, aunque
no muy fuerte, entre ambas variables. Sin embargo, veamos que sucede si desglosamos 
los datos utilizando otras variables disponibles.

En este ejercicio, se propone **representar el retraso de llegadas
en función de la distancia recorrida**, utilizando una gráfica como la anterior,
pero desglosado por meses (es decir, una gráfica como la anterior para cada mes).


La solución óptima debería construir un panel de 12 gráficas, una para cada mes. Cada
gráfica se debe etiquetar con el nombre abreviado de ese mes, no con el número de mes. Además,
se debe presentar las gráficas en el orden correcto de los meses del calendario
(primero el gráfico de enero, luego febrero, etc.), no por orden alfabético de los 
nombres del mes.

```{r}
df=mutate(nycflights13::flights,monthname=ifelse(month==1,"enero",(
  ifelse(month==2,"febrero",
  ifelse(month==3,"marzo",
  ifelse(month==4,"abril",
  ifelse(month==5,"mayo",
  ifelse(month==6,"junio",
  ifelse(month==7,"julio",
  ifelse(month==8,"agosto",
  ifelse(month==9,"septiembre",
  ifelse(month==10,"octubre",
  ifelse(month==11,"noviembre","diciembre")))))))))))))
delay=
  group_by(df,tailnum, monthname) %>%
  summarise(
    count = n(),
    dist = mean(distance, na.rm = TRUE),
    delay = mean(arr_delay, na.rm = TRUE)) %>%
  filter(count > 20, dist < 2000, !is.na(delay)) %>%
  arrange(monthname)
delay
delay$monthnameorder = factor(delay$monthname, levels = c("enero", "febrero", "marzo", "abril", "mayo", "junio", "julio", "agosto","septiembre","octubre","noviembre","diciembre") )
delay
ggplot(delay, aes(dist, delay)) +
geom_point(aes(size = count), alpha = 1/2) +
labs(x="Distancia (millas)", y="Retraso (mins.)") +
geom_smooth(method = 'gam') +
#scale_size_area()
ggtitle("Relación entre distancia y retrasos en los vuelos") +
theme(plot.title = element_text(hjust = 0.5)) +
scale_radius(name="Núm. vuelos")+
facet_wrap(~monthnameorder)

```


  ## Ejercicio 3 (*20 puntos*)
  
  Representar el retrasos de salida de los vuelos que parten  del aeropuerto JFK 
(código 'JFK'), desglosado por meses (como en el ejercicio anterior). Se mostrarán solo
los vuelos domésticos, imponiendo como condición de filtrado de datos:
  `distancia recorrida < 1.000 millas`.

¿Qué conclusiones puedes extraer a la vista de estos gráficos?

```{r}
df
delay =
  group_by(df,  monthname) %>%
  filter(origin=='JFK' & distance < 1000, !is.na(dep_delay)) %>%
  filter(dep_delay < 0)
delay_jhk=
  group_by(delay,tailnum, monthname) %>%
  summarise(
    count = n(),
    dist = mean(distance, na.rm = TRUE),
    delay = mean(arr_delay, na.rm = TRUE)) %>%
  filter(count > 20, dist < 2000, !is.na(delay)) %>%
  arrange(monthname)

delay_jhk$monthnameorder = factor(delay_jhk$monthname, levels = c("enero", "febrero", "marzo", "abril", "mayo", "junio", "julio", "agosto","septiembre","octubre","noviembre","diciembre") )

ggplot(delay_jhk, aes(dist, delay)) +
geom_point(aes(size = count), alpha = 1/2) +
labs(x="Distancia (millas)", y="Retraso (mins.)") +
geom_smooth(method = 'gam') +
#scale_size_area()
ggtitle("Relación entre distancia y retrasos en los vuelos") +
theme(plot.title = element_text(hjust = 0.5)) +
scale_radius(name="Núm. vuelos")+
facet_wrap(~monthnameorder)

```
*[INTRODUCE AQUÍ LAS CONCLUSIONES]*

  ## Ejercicio 4 (*20 puntos*)
  Utilizando boxplots (`geom_boxplot`), representar gráficamente una comparativa de los 
retrasos de salida entre las distintas compañías aéreas, en el mes de diciembre, para el 
aeropuerto de Newark (código 'EWR'). ¿Se observan diferencias notables?

```{r}
delay =
  group_by(df,  carrier) %>%
  filter(dep_delay < 0) %>%
  filter(origin=='EWR' , !is.na(dep_delay)) 


ggplot(delay, aes(x=carrier, y=dep_delay)) + geom_boxplot() + guides(fill=FALSE)
  
```



